臺灣臺中地方法院臺中簡易庭小額民事判決
110年度中小字第2746號
原      告  中天資產管理顧問有限公司

法定代理人  宋尚賢  
被      告  陳淑芳  
上列當事人間請求返還不當得利事件，本院於民國111年1月26日
言詞辯論終結，判決如下：
    主    文
一、被告應給付原告新臺幣2,217元，及自民國108年12月2日起
    至清償日止，按週年利率百分之5計算之利息。
二、訴訟費用新臺幣1,000元由被告負擔。
三、本判決得假執行。  
    事實及理由
一、原告主張：
  ㈠緣原告及訴外人宜光資產有限公司、優渥資產管理有限公司
    （下分稱宜光公司、優渥公司）為雲林縣○○市○○○段○○○○段0
    000000地號土地上之128 建號即門牌號碼雲林縣○○市鎮○路0
    0巷0號房屋（下稱系爭房屋）之共有人，原告應有部分24分
    之2、宜光公司應有部分24分之1、優渥公司應有部分24分之
    1。而被告於民國109年6月22日，與原告及宜光公司、優渥
    公司簽訂債務清償和解書（下稱系爭和解書），約定就被告
    於108年12月2日起至109年6月22日止之期間占用系爭房屋全
    部，應支付原告與宜光公司、優渥公司和解金共新臺幣（下
    同）34,433元，以分期方式支付，該和解金額分配比例為原
    告4分之2，宜光公司、優渥公司各4分之1。詎被告僅履行至
    109年10月22日，其後即未再履行，尚餘109年11月22日第6
    期金額4,433元迄未清償，原告應受償其中2,217元，及依系
    爭和解書第2條第2項約定，自108年12月2日起至清償日止之
    法定遲延利息。
  ㈡原告並未強迫被告簽訂系爭和解書，且系爭和解書係經被告
    承認後始簽訂，簽訂地點位於臺中市○區市○路000號即星巴
    克市政門市，原告並無詐欺或脅迫情事。
  ㈢依系爭和解書約定，訴請被告給付上開款項等語。並聲明：
    如主文第一項所示。
二、被告抗辯：
　　被告係受到原告及宜光公司、優渥公司脅迫，而於109年6月
    22日與渠等簽訂系爭和解書，依民法第92條規定撤銷，就被
    告遭原告及宜光公司、優渥公司脅迫部分，雖經檢察官為不
    起訴處分，但被告已聲請交付審判。又原告取得被告依系爭
    和解書分期交付之款項後，竟又對被告父親向法院聲請執行
    命令，顯有違民法第148條規定。再被告有系爭房屋應有部
    分9分之2，明顯大於原告之應有部分，且被告父親係使用被
    告與家人所有系爭房屋之應有部分（共6分之5），並非居住
    在原告與宜光公司、優渥公司所有之應有部分6分之1，無給
    付租金予原告之理；及被告已於110年1月7日投標買回系爭
    房屋，於同年月14日正式取得系爭房屋所有權，被告現已單
    獨所有系爭房屋之所有權及管理權，並無不當得利可言等語
    。並聲明：原告之訴駁回。
三、本院之判斷：
  ㈠原告主張被告於109年6月22日，與原告及宜光公司、優渥公
    司等三人簽訂系爭和解書，就被告占用原告與宜光公司、優
    渥公司系爭房屋之應有部分，達成債務清償之和解，和解金
    額分配比例為原告4分之2，宜光公司、優渥公司分別為4分
    之1。詎被告僅履行至109年10月22日，其後即未再履行，尚
    餘109年11月22日第6期金額4,433元迄未清償，原告依系爭
    和解書之約定應受償其中2,217元等情，有系爭和解書、兩
    造間之LINE對話紀錄、土地使用現況陳報（聲明）狀、臺灣
    雲林地方法院民事執行處通知、被告與其親屬間之郵件對話
    內容、收款明細等件在卷可考（見本院110年度司促字第106
    14號卷第11頁；本院卷第87-89、168-199頁）；被告不爭執
    曾簽立系爭和解書，其後僅給付分期款至第五期即109年11
    月21日之事實（見本院卷第13頁），自堪信為真實。
  ㈡難認被告簽訂系爭和解書，有遭原告為脅迫，被告不得依民
    法第92條之規定撤銷其意思表示：
　　按民法第92條第1項前段規定，因被詐欺或被脅迫而為意思
    表示者，表意人得撤銷其意思表示。所謂因被脅迫而為意思
    表示，係指因相對人或第三人以不法危害之言語或舉動加諸
    表意人，使其心生恐怖，致為意思表示而言。而當事人主張
    其意思表示係因被詐欺或脅迫而為之者，應就其被詐欺或被
    脅迫之事實，負舉證之責任（最高法院21年上字第2012號裁
    判、95年度台上字第2948號、97年度台上字第2242號裁判參
    照）。被告辯稱其係遭脅迫而與原告等簽立系爭和解書，既
    經原告否認在卷，被告自應對此有利於己之事實，負舉證之
    責。查：
　⒈依被告於本院審理時具狀陳稱：想到其姪子陳良和遭原告法
    定代理人逼死，而且要讓父親可以安心住在房子裡，故與原
    告等簽立系爭和解書，於簽立系爭和解書後，原告對被告大
    量跟車，用大燈照被告父親，用車緊逼，招標前還去被告家
    中按門鈴，要被告不可以標案等語（見本院卷第45-49、217
    、219頁），可知被告會簽立系爭和解書，是因其自身想到
    其姪子、及欲讓父親安心住在系爭房屋裡，此屬其簽立系爭
    和解書時內心之動機，是否足以影響被告之自由意志，實難
    證明。
　⒉況依兩造Line對話紀錄翻拍照片、電子郵件翻拍照片（見本
    院卷第129-149、169-187頁），可知原告法定代理人僅是將
    兩造租約及系爭和解書透過Line、電子郵件傳予被告，被告
    讀取後、並回稱謝謝，並與原告法定代理人相約在星巴克咖
    啡店簽約。星巴克咖啡店為一公眾得出入之公共場所，倘原
    告法定代理人確有脅迫被告簽約之情事，應非難以察覺，被
    告亦可拒絕，並直接報警，是被告所指遭脅迫簽約乙情，實
    難採認。
　⒊再者，被告所稱原告派員對被告大量跟車，用大燈照被告父
    親，用車緊逼，招標前又去被告家中按門鈴，要被告不可以
    標案等情況，既均係簽立系爭和解書後所發生，經被告陳明
    在卷（見本院卷第217、219頁），衡情應與被告簽立系爭和
    解書時之心理狀態無涉，尚不足認定原告之法定代理人於被
    告簽立系爭和解書時有何脅迫之情事甚明。
　⒋被告對原告之法定代理人所提出恐嚇、遭詐欺取財告訴，業
    經臺灣臺中地方檢察署檢察官以110年度偵字第31429號為不
    起訴處分，有該不起訴處分書在卷可憑（見本院卷第241-25
    0頁），被告再議亦經駁回，並經被告於本院審理時陳述明
    確（見本院卷第325頁），益徵確實難以證明原告於被告簽
    立系爭和解書時有何脅迫之情事。
　⒌此外，被告表示目前不方便再提供其他證據給本院（見本院
    卷第340頁），而未提出其他事證證明其所為意思表示係遭
    原告脅迫，自無從為其有利之認定，被告該部分所辯，即無
    理由，其仍應依照系爭和解書履行當初之約定。
  ㈢按權利之行使，不得違反公共利益，或以損害他人為主要目
    的。行使權利，履行義務，應依誠實及信用方法，民法第
    148 條有明定。被告雖抗辯：原告以脅迫方式恐嚇被告，取
    得款項後，又對被告父親聲請發支付命令，且對被告提起不
    當得利之訴訟，應屬故意損害被告為目的等語。惟查，被告
    確有與原告、宜光公司、優渥公司簽訂系爭和解書，已如前
    述，則原告提起本件訴訟，係其權利之正當行使，非屬被告
    所辯權利濫用之情事，被告此部分所辯，洵無可採。
  ㈣被告雖抗辯其就系爭房屋之應有部分較原告大，且被告之父
    親僅占用其與其他家屬就系爭房屋共計應有部分6分之5等語
    。然姑且不論被告之父親究竟占用範圍多少，被告既已與原
    告訂立系爭和解書，自應受此系爭和解書之拘束，原告自得
    依系爭和解書，請求被告給付未付之和解金。況按分別共有
    之各共有人，按其應有部分對於共有物之全部有使用收益之
    權，所謂應有部分，係指分別共有人得行使權利之比例，而
    非指共有物之特定部分，因此分別共有之各共有人，得按其
    應有部分之比例，對於共有物之全部行使權利。（最高法院
    57年台上字第2387號民事裁判要旨參照）。共有人之持份於
    共有物分割前，均平均分配在共有物之每一質點上，不因何
    人擁有較多之持分，即得占有使用共有物之全部或特定部分
    甚顯。是被告就系爭房屋及其坐落土地，雖較原告、宜光公
    司、優渥公司擁有較多之應有部分，然不因此即得就系爭房
    屋或其坐落土地之全部或特定部分擁有使用占有之權限，倘
    欲就系爭房屋及其坐落土地之全部或特定部分使用及占有，
    則必須與其他共有人達成分管約定，或是透過依持分比例繳
    納租金之方式，取得其他共有人之同意。是今被告就系爭房
    屋及坐落之土地雖擁有較多之應有部分，然於110年1月14日
    正式取得系爭房屋及其坐落土地之全部權利前，既為交付系
    爭房屋及其坐落土地予第三人即被告父親占有使用，而與當
    時之其他共有人即原告、宜光公司、優渥公司共同簽立關於
    使用系爭房屋之系爭和解書，以便取得原告、宜光公司、優
    渥公司之同意，而完整使用占有系爭房屋，於法並無不合。
    被告此部分抗辯，礙難採憑。
  ㈤查依系爭和解書（本院卷第87-89頁）記載，可知兩造有約定
    被告應給付原告、宜光公司、優渥公司合計34,433元，給付
    方式為自109年6月22日起，分6期清償，於每月22日給付原
    告、宜光公司、優渥公司三人，每月金額為6,000元，最後
    一期為4,433元，其中依持分比例分配，原告最後一期得分
    配取得之金額為2,217元，如有一期未履行利息追溯至108年
    12月2日起至清償日止。惟查被告僅繳納至109年11月21日，
    業如前述，是原告依系爭和解書請求被告給付2,217元，及
    自108年12月2日起至清償日止，按週年利率百分之5計算之
    利息，為有理由。
  ㈥至於被告另抗辯：已於110年1月14日取得系爭房屋全部所有
    權，已單獨所有系爭房屋之所有權及管理權等語。然查系爭
    和解書是就被告於108年12月2日起至109年6月22日占用系爭
    房屋所成立和解，不因被告於110年1月14日單獨所有系爭房
    屋之所有權而受影響，被告此部分抗辯，不足為有利被告之
    認定。
四、綜上所述，原告依系爭和解書之法律關係，訴請被告給付2,
    217元，及自108年12月2日起至清償日止，按週年利率百分
    之5計算之利息，為有理由，應予准許。
五、本件事證已臻明確，兩造其餘攻擊防禦方法及證據，核與判
    決之結果不生影響，爰不一一論列，併此敘明。
六、本件係適用小額訴訟程序而為被告敗訴之判決，依民事訴訟
    法第436條之20規定，應依職權宣告假執行。
七、依民事訴訟法第436條之19第1項、第78條規定，本件訴訟費
    用額確定為1,000元，由被告負擔。
中    華    民    國  111    年     2     月     23   日
                  臺灣臺中地方法院臺中簡易庭
                                  法  官 陳佩怡
以上為正本，係照原本作成。
如不服本判決，應於送達後20日內，以判決違背法令為理由，向
本院提出上訴狀並表明上訴理由（上訴理由應表明一、原判決所
違背之法令及其具體內容；二、依訴訟資料可認為原判決有違背
法令之具體事實），如於本判決宣示後送達前提起上訴者，應於
判決送達後20日內補提上訴理由書（須附繕本）。並應繳納上訴
費新臺幣壹仟伍佰元，如未繳納，依民事訴訟法施行法第9 條之
規定，認當事人明知上訴要件有欠缺，逕以裁定駁回其上訴。
中    華    民    國  111    年     2     月    23   日
                                   書記官  許千士